臺灣高等法院民事判決　　　　　　　　 94年度上易字第323號
上　訴　人　甲○○○
被 上訴 人　乙○○
訴訟代理人　張晉堂
上列當事人間請求損害賠償事件，上訴人對於中華民國94年1月
31日臺灣臺北地方法院93年度訴字第4535號第一審判決提起一部
上訴，並為訴之追加，本院於94年5月24日言詞辯論終結，判決
如下：
    主      文
上訴及追加之訴均駁回。
第二審及追加之訴訟費用均由上訴人負擔。
    事實及理由
一按於訴之追加無異議而為本案之言詞辯論者，應視為同意追加
  ，已據最高法院29年上字第359號著為判例。上訴人於原審以
  履行契約給付借款之法律關係對被上訴人為本件之請求，於本
  院追加主張被上訴人與原審共同被告林安怡通謀虛偽意思表示
  ，損害其權利云云，係追加侵權行為損害賠償請求權為訴訟標
  的，被上訴人於上訴人訴之追加無異議而為本案之言詞辯論，
  揆諸前開說明，應視為同意追加。
二上訴人主張：伊原為原民黨黨主席，因黨務經費不足，委由原
  審共同被告林安怡代向其親友調度資金，並願以伊所有坐落臺
  北縣烏來鄉○○段641號土地（下稱系爭土地）設定抵押權為
  借款之擔保，嗣林安怡告知被上訴人願提供每月新臺幣（下同
  ）60萬元，期間為1年，共計720萬元之借款，經伊同意並以系
  爭土地設定720萬元之最高限額抵押權予被上訴人，詎被上訴
  人僅於92年12月24日給付60萬元後，未再依約給付後續借款，
  伊多次函催未獲置理。伊與被上訴人間使用借貸預約成立，自
  得依民法第465條之1規定，請求被上訴人履行契約給付借款。
  另林安怡受伊之委任，處理委任事務顯有過失，又與被上訴人
  為通謀虛偽意思表示，共同不法侵害伊權利，致伊受有損害，
  依民法第184條規定，伊亦得請求被上訴人損害賠償。乃原審
  竟駁回伊之請求，為此提起一部上訴，聲明：
  (一)原判決關於駁回後開第2項部份廢棄。
  (二)被上訴人應給付上訴人150萬元及自支付命令送達翌日起至
    清償日止，按年息5%計算之利息。（原審駁回上訴人請求林
    安怡給付150萬元本息部分，因上訴人未提起上訴而告確定
    ）
三被上訴人則以：林安怡是否違反其受委任之義務，為上訴人與
  林安怡間之權利義務關係，與伊無關，伊無庸負任何損害賠償
  責任；另伊僅承諾借款60萬元，並未應允借款720萬元，且係
  貸與原民黨，非上訴人等語，資為抗辯。並聲明：上訴駁回。
四按民事訴訟如係由原告主張權利者，應先由原告負舉證之責，
  若原告先不能舉證，以證實自己主張之事實為真實，則被告就
  其抗辯事實即令不能舉證，或其所舉證據尚有疵累，亦應駁回
  原告之請求。又按請求履行債務之債，除被告自認原告所主張
  債權發生原因之事實外，應先由原告就其主張此項事實，負舉
  證之責任，必須證明其為真實後，被告於其抗辯事實，始應負
  證明之責任，此為舉證責任分擔之原則（最高法院著有17年上
  字第917號、43年臺上字第377號判例參照）。上訴人主張被上
  訴人同意每月借款60萬元，1年共計借款720萬元之事實，既為
  被上訴人否認，應由上訴人負舉證之責。上訴人迄未就其與被
  上訴人成立前揭內容借款契約之事實舉證以實其說，而上訴人
  提出其與林安怡於92年12月22日所簽之備忘錄（本院卷第47
  頁），僅約定上訴人因原民黨黨務運作經費不足，委託林安怡
  協助代向其親友調度資金，上訴人並同意以系爭土地設定抵押
  權以為擔保等情，無如其所主張與被上訴人成立720萬元借款
  之約定，自難作為有利於上訴人認定之依據。況上訴人自承「
  （乙○○有無答應每月借給你60萬元？）沒有，我從未見過乙
  ○○，都是林安怡跟我說的」（本院卷第86頁），揆諸上開判
  例意旨，上訴人就其所主張之事實既未舉證證明，自難認其依
  借款契約關係所為之請求為有理由。
五上訴人另主張被上訴人與林安怡間為通謀虛偽意思表示，損害
  其權利，應負侵權行為損害賠償責任云云。然上訴人亦未舉證
  證明該等事實，遽以請求被上訴人賠償其損害，仍屬無據。苟
  上訴人真意謂林安怡受任處理事務有過失，致其受有損害，被
  上訴人與林安怡有意思之聯絡、行為之分擔，應共同負損害賠
  償之責云云。惟上訴人於原審主張林安怡處理委任事務有過失
  ，致其受有損害一節，已經原審認定「依前述原告（上訴人）
  與被告林安怡所簽備忘錄及原告（上訴人）出具委託書約定，
  原告（上訴人）係委託被告林安怡協助向其親友調度資金以籌
  措原民黨黨務運作經費及協辦土地貸款事宜，則有關借款細節
  仍應由原告（上訴人）與貸與人協商決定，而被告林安怡亦已
  覓得被告乙○○出借款項，雖原告（上訴人）與被告乙○○所
  陳借款條件、內容有所不同，亦難認被告林安怡有何處理委任
  事務有過失致原告（上訴人）受有損害之情事。此外，原告（
  上訴人）並未提出其他證據證明被告林安怡處理委任事務有過
  失致生損害於原告（上訴人），其主張即難認有據」等語，駁
  回上訴人對林安怡之請求確定，上訴人於本院未提出其他證據
  足資證明林安怡有何處理委任事務有過失致其受有損害，上訴
  人再主張被上訴人與林安怡有共同受任處理事務有過失，應負
  損害賠償之責云云，非屬可採。
六綜上所述，上訴人依履行契約給付借款、損害賠償之法律關係
  ，請求被上訴人給付150萬元，及自支付命令送達翌日起算之
  法定遲延利息，於法無據，應予駁回，其假執行之聲請亦失所
  依據，應併予駁回。原審就履行契約給付借款部分為上訴人敗
  訴之判決，並駁回其假執行之聲請，核無不合。上訴意旨指摘
  原判決不當，求予廢棄改判，為無理由，應予駁回。上訴人於
  本院追加依損害賠償之法律關係，請求被上訴人給付上開本息
  ，於法無據，應併予駁回。
七本件因事證已臻明確，兩造其餘攻擊、防禦方法及所為之立證
  ，與判決之結果不生若何影響，無庸再逐一予以論究，合併敘
  明。
據上論結，本件上訴及追加之訴均為無理由，依民事訴訟法第
449 條第1項、第78條，判決如主文。
中　　華　　民　　國　　94　　年　　6 　　月　　7 　　日
　　　　　　　　　民事第十七庭  審判長法  官  沈方維
                                      法  官  陳金圍
                                      法  官  湯美玉
以上正本係照原本作成。
本判決不得上訴。
中　　華　　民　　國　　94　　年　　6 　　月　　7 　　日
                                      書記官  賴淑真
